臺灣高等法院刑事判決　　　　　　　　　　　　　　九十三年度上易字第六一五號
　　上　訴　人
　　即　被　告　丁○○
　　　　　　　　　　　　原住桃.
　　選任辯護人　丙○○律師
右上訴人因毀損案件，不服臺灣新竹地方法院九十二年度易字第四五０號，中華民國
九十三年三月十六日第一審判決（起訴案號：臺灣新竹地方法院檢察署九十一年度偵
字第三七一九號），提起上訴，本院判決如左：
    主  文
原判決撤銷。
丁○○共同損壞他人之文具商品、設備，足以生損害於他人，累犯，處有期徒刑伍月
，如易科罰金，以佰元折算壹日。
    事  實
一、丁○○曾於民國（下同）八十年間，因偽造有價證券案件，經臺灣臺東地方法院
    判處有期徒刑三年六月確定，甫於八十九年二月七日縮刑假釋期滿，未經撤銷假
    釋，以已執行論；再於八十七年間，因偽造文書案件，經臺灣桃園地方法院判處
    有期徒刑三月確定，而於八十八年五月二十六日易科罰金執行完畢，詎仍不知悔
    改，復於九十年十二月九日下午五時四十五分許，夥同真實姓名年籍不詳之成年
    三七號在內之三至四部自用小客車，前往戊○○所經營、己○○所管理位於新竹
    縣關西鎮○○路六十六號「展文書局」旁之道路轉角處（該處為中山路五十二號
    波波熊泡沫紅茶專賣店前），由丁○○下車後在該處指揮，而該數名真實姓名年
    後，復承前毀損之犯意聯絡，接續於同日下午五時五十分許，再前往隔壁即同路
    六十四號甲○○所經營之「麥威登早餐店」，持店內座椅砸毀店內之器具後，迅
    速返回上開轉角處，乘坐包括車牌號碼ＢＱ─三０三七號自用小客車在內之三至
    四部自小客車迅速逃逸，惟因遭己○○在現場發現丁○○於該數名真實姓名年籍
    不詳之成年男子實施砸店行為時，站立於該車牌號碼ＢＱ—三０三七號自用小客
    車旁，復於該數名真實姓名年籍不詳之成年男子實施砸店行為後，乘坐於該車牌
    號碼ＢＱ─三０三七號自用小客車駕駛座之右後方座位逃逸，乃報警後由警方通
    知該車牌號碼ＢＱ─三０三七號自用小客車之原車主王蔚晞，由王蔚晞指出該自
    用小客車已售予江呂炎，嗣經輾轉查知江呂炎將前開自用小客車委由中古車商楊
    誠波販售，於通知楊誠波後，由楊誠波指出該車牌號碼ＢＱ─三０三七號自用小
    客車已於九十年十二月七日上午十二時許，在桃園縣龍潭鄉○○路三九三號處借
    予丁○○，始循線查知上情。
二、案經戊○○、己○○及甲○○訴由新竹縣警察局新埔分局報請臺灣新竹地方法院
    檢察署檢察官偵查起訴。
    理  由
一、訊據被告丁○○固坦承有向楊誠波借用上開車牌號碼ＢＱ—三０三七號自用小客
    車之事實不諱，然矢口否認涉有右揭毀損犯行，辯稱：案發前，伊已將車子借給
    蔣朝儀使用，並沒有去現場砸店云云。
二、惟查：
（一）右揭「展文書局」、「麥威登早餐店」被毀損之事實，業據告訴人戊○○、己○○及甲○○於警訊、偵審中指訴綦詳，並有毀損現場照片十幀、「展文書局
      」及「麥味登早餐店」被砸毀案損失財物一覽表各一件在卷可稽，堪信為真實
      。
（二）又告訴人即證人己○○於偵查中指稱：「當時我在超商買東西，當時我看到七
      、八人衝出來，但丁○○不在其中，他是在路的轉角處約離店三十到五十公尺
      ，我有看到丁○○跟那七、八人坐三、四部車離開，我可以確定丁○○是坐Ｂ
      Ｑ─三０七三號車離開的，坐的位置是駕駛座旁助手座的後方座位」、「當天
      我要去超商買雞蛋，看到丁○○站在離書店五十公尺處之中興路與中山路之轉
      角處，當時他站在ＢＱ─三０三七號自小客車行李箱的後方，我的店是中山路
      六十六號，後來我就看到一群年輕人用跑很快朝中興路與中山路街口丁○○所
      有車號ＢＱ─三０三七號車之停放地，當時除了這部車外，還有二、三部車停
      在同一個地方，我看到丁○○與三、四個人坐進ＢＱ─三０三七號車，丁○○
      是坐在助手席之後方與其他的二、三部車一同離開，我會注意丁○○是因為他
      之前就曾經帶人去我們店裡面質問我們要找房東，所以我對他的印象特別深刻
      。」等語（見偵查卷第一四二頁、第一六一頁至第一六二頁）；於原審審理時
      復證稱：「展文書店被砸店，當時接近下午六點的時候，我到對面去買雞蛋，
      我妹妹跟我姊夫在店內看店，我買雞蛋出來的時候，看到有一群人從書店的方
      向出來，那群人就跑到轉角停車的地方，然後上車，我看到總共有三部車，當
      時我看到丁○○也在接近轉角處和那群人一起上車，因為我之前有見過他，所
      以我特別注意他上車的那輛車，因為他本來是留八字鬍，他之前也很多次帶人
      到我的店裡面去，所以我也有記下他上車的那輛車車號」等語（見原審卷第六
      十三頁）；嗣次本院審理時又證稱：「（問：車子停在哪裡？）中興路與中山
      路口。距離我店大約五、六十公尺。當時我沒在店裡，我在對面超商看到被告
      ，我看到被告，我與被告距離大約一個馬路距離」等語（見本院卷第八十二頁
      ），前後所述大致相符。雖告訴人己○○證述當時看見被告站立位置距離其管
      理之書店先後有「三十到五十公尺」、「五十公尺」、「五、六十公尺」之不
      同之說詞，惟應係因證人己○○對於距離之判斷不夠精準所致。而本件原審事
      後亦赴現場勘驗，制有現場圖一紙在卷可稽（見原審卷第四十五頁），自應以
      原審實地勘驗之位置為正確，然亦不能因告訴人己○○看到被告站立位置之距
      離，所述前後不一，即謂其證言均不可採。
（三）再依原審至現場履勘所制作之現場圖所示，告訴人己○○於勘驗現場所述被告
      在案發時所站立之地點（即中山路五十四號前），與其於偵審中所述被告係站
      立於中山路與中興路口轉角處之證詞，似亦有不符（依現場圖所示中山路五十
      四號與中興路口間，尚有一條不知名巷弄），惟依原審於現場履勘時所攝之照
      片顯示（見原審卷第四十六頁，編號(2)），由告訴人己○○所指被告站立之位
      置往前幾步（即照片中之日興診所旁）即有一條馬路，而依其綠色路牌顯示該
      馬路即為中興路，是前揭現場圖內所示之不知名巷弄應即為中興路，則原圖內
      標示中興路部分，應屬有誤。如此相互勾稽，告訴人己○○所指被告站立之位
      置即為中山路與中興路口轉角處，應屬無誤。
（四）再本件案發時雖屬日沒時間，惟依告訴人己○○指述當時的天候未下雨，雖有
      點暗，但不是很暗等語（見原審卷第六十四頁），再參以當時被告所站位置之
      波波熊泡沫紅茶專賣店又係營業中，有燈光，告訴人己○○當時站立之位置距
      被告僅二十餘公尺，亦經原審於勘驗時測量屬實（見原審卷第四十二之一頁、
      第四十五頁），其間又無障礙，告訴人己○○又能指出被告有頭髮不多，留著
      八字鬍等外貌特徵，自應無誤認之虞，是其上開所證，應與事實相符，堪予採
      信。
（五）又車牌號碼ＢＱ—三０三七號自用小客車之原所有人為王蔚晞，嗣出賣予中古
      車商江呂炎，江呂炎再委由楊誠波販售，旋楊誠波於九十年十二月七日上午十
      二時許，在桃園縣龍潭鄉○○路三九三號處，將該自用小客車借予丁○○等情
      ，亦據證人王蔚晞、楊誠波在警訊時證述在卷，並有車籍作業系統─查詢認可
      資料、汽車買賣合約書在卷足憑。雖被告辯稱上開自用小客車於案發時係借予
      蔣朝儀云云，然證人蔣朝儀雖於九十一年七月十五日檢察官訊問時證述：確曾
      向被告借過該車，惟是否係於九十年十二月九日所借，則無法確定，且其否認
      案發時有去現場砸店之情，而證人蔣朝儀部分亦經臺灣新竹地方法院檢察署檢
      察官為不起訴處分，有不起訴處分書附卷足參，是亦難為被告有利之認定。
（六）再被告於本院審理時雖舉出證人乙○○，證明其於案發時係與證人同在一處，
      並未至案發現場云云。惟姑不論證人乙○○之前從未出庭作證，且與被告有僱
      傭關係，其證言難免偏頗，又其於本院審理時雖證稱案發當日被告均與其同在
      卡拉ＯＫ店內，並未外出云云，然被詢及是否知道案發時間時，其答稱：「不
      知道」（見本院卷第七十六頁），又被詢及案發當日派出所前後打過幾次電話
      聯絡被告時，其又證稱：當天下午七點多時，派出所即打了很多通電話找被告
      等語（見同上卷第七十九頁），則其既不知案發當日是何時，又如何確定被告
      均在店內並未外出；再被告於案發當日如未外出，警察又何須打那麼多通電話
      聯絡被告，此顯與常情不符，益見證人乙○○所證係屬迴護被告之詞，不足採
      信。
（七）另證人即處理本案之員警庚○○於偵查中證稱：被告在警局有向伊表示要賠償
      等語（見偵查卷第一四九頁）；復於本院審理時證稱：案發當天，被告有到派
      出所關切本案，且被告有說要和被害人處理本案，伊請被告與被害人商談等語
      （見本院卷第七十一頁、第七十四頁），即被告於偵查中亦表示願與告訴人和
      解云云（見偵查卷第一四九頁、第一五八頁），則若本件徜非被告所為，被告
      又何須表示願意賠償之意。
（八）再徵之告訴人己○○於偵審中曾證稱被告於案發前曾多次帶人到其開設之文具
      店內質問要找房東等語（見偵查卷第一六二頁、原審卷第六十三頁）；另告訴
      人甲○○於本院準備程序時亦指訴被告因土地問題，曾幫地主出面，要求其須
      購買土地，其未同意，所以產生糾紛等語（見本院卷第三十四頁），而被告亦
      自承曾經與地主到現場與告訴人等談論土地問題，伊第一次去就知有土地糾紛
      等語（見原審卷第七十二頁），顯見本件係因土地買賣糾紛而起，被告顯有犯
      案之動機益明。
（九）綜上所述，被告前開所辯均不足採，本件事證明確，被告犯行洵堪認定，應依
      法論科。
三、核被告丁○○所為，係犯刑法第三百五十四條之毀損罪。被告與上開數名真實姓
    名年籍不詳之成年男子間，互有犯意聯絡及行為分擔，應論以共同正犯。又按刑
    法上之接續犯係指在同一機會或時間及場所極接近之情況下，接續為同一性質之
    行為，以一般社會觀念言，此數次行為並無時間間斷，認係一個行為之持續動作
    者而言（最高法院七十六年度台上字第五七八四號、七十八年度台上字第五三０
    六號判決亦同此意旨）。查本件被告在同一毀損犯意下，糾眾以徒手之方法，先
    於九十年十二月九日下午五時四十五分許，毀損位於新竹縣關西鎮○○路六十六
    號謝淑燕經營、己○○管理之「展文書局」，復於同日下午五時五十分許，以相
    同手法，毀損同路六十四號甲○○經營之「麥威登早餐店」，非但時間、場所極
    為接近，且以一般社會觀念而言，此數次行為亦無時間間斷，顯係一個行為之持
    續動作，揆諸前開說明，應屬接續犯，而為包括一罪。又被告以一持續毀損行為
    ，毀損謝淑燕經營、己○○管理之「展文書局」，及甲○○經營之「麥威登早餐
    店」，為一行為觸犯數罪名，屬想像競合犯，應從情節較重之毀損「展文書局」
    之文具商品、設備罪處斷。再被告有事實欄所載之犯罪科刑執行情形，有本院被
    告全國前案紀錄表一份在卷足憑，其於五年以內再犯本件有期徒刑以上之罪，為
    累犯，應依刑法第四十七條規定加重其刑。
四、原審予以論罪科刑，固非無見。惟原判決認定被告前揭毀損犯行，係基於概括之
    犯意而為，屬連續犯，與本院上開認定不符，自有未洽。被告上訴意旨，仍執前
    詞否認犯罪，指摘原判決不當，固無理由，惟原判決既有前揭可議，自應由本院
    予以撤銷改判。爰審酌被告犯罪之動機、目的、手段，及其品性、生活狀況、智
    識程度、犯罪所生之損害非輕微，及犯罪後猶執陳詞，迄今未與告訴人等達成和
    解等一切情狀，改量處如主文所示之刑，並諭知易科罰金之折算標準，以示懲儆
    。
據上論斷，應依刑事訴訟法第三百六十九條第一項前段、第三百六十四條、第二百九
十九條第一項前段，刑法第二十八條、第三百五十四條、第四十七條、第五十五條、
第四十一條第一項，罰金罰鍰提高標準條例第一條前段、第二條，判決如主文。
本案經檢察官陳文琪到庭執行職務。
中　　　華　　　民　　　國　　九十三　　年　　　七　　　月　　　七　　　日
                              臺灣高等法院刑事第十六庭
                                  審判長法  官  許  增  男
                                        法  官  周  煙  平
                                        法  官  謝  靜  恒
右正本證明與原本無異。
不得上訴。
                                         書記官  魏  淑  娟
中　　　華　　　民　　　國　　九十三　　年　　　七　　　月　　　七　　　日
附錄：本案論罪科刑法條全文
刑法第三百五十四條
毀棄、損壞前二條以外之他人之物或致令不堪用，足以生損害於公眾或他人者，處二
年以下有期徒刑、拘役或五百元以下罰金。
